【裁判字號】    95,勞上,18
【裁判日期】    970701
【裁判案由】    給付資遣費等
【裁判全文】
臺灣高等法院民事判決                  95年度勞上字第18號
上  訴  人  穎潔實業有限公司
法定代理人  Ｍ○○
訴訟代理人  Ｏ○○
            陳傳中律師
上  一  人
複  代理人  張人志律師
            張信陽律師
            Ｕ○○
            甲巳○
            楊博任律師
被  上訴人  ａ○○
            申○○    原住臺北縣貢寮鄉○○村○○街92號
            ｈ○○
                        2樓
            ｃ○○
            甲丙○
            卯○○
            玄○
            ｗ○○
                        號
            甲寅○
                        樓
            甲丁○
            宙○○
            乙○○
            未○○○
            ｙ○○
            Ｐ○○
            甲甲○
                        樓
            Ｉ○○
            Ｈ○○
            玄○鑾
            ｅ○○
            ｕ○○
            甲辛○
            Ｘ○○○
            庚○○
            Ａ○○
                        號2樓
            ｂ○○
            甲戊
            ｒ○○
            ｄ○○
            甲癸○
            地○○○
            Ｎ○○○
                        9號
            酉○○○
前列三十一人
訴訟代理人  詹振寧律師
被  上訴人  丑○○
                        4樓
            甲子○
            壬○○
                        號
            Ｌ○○
            Ｅ○○
            ｚ○○
            辰○○
            Ｆ○○
                        號
            ｎ○○
            Ｖ○○
            亥○
            甲辰○
                        號
            癸○○○
            Ｋ○○
            甲庚○
            ｘ○○○
            ｐ○○
                        1號2樓
            Ｄ○○○  原住臺北縣貢寮鄉○○村○地○○街5
            玄○玲
            甲卯○
            ｊ○○
            ｉ○○
                        43號
            Ｓ○○
                        樓
            Ｊ○○
            午○○
            Ｙ○○
            黃○○
            甲○○
            ｍ○○
                        巷119號3樓
            Ｃ○○
                        號
            ｇ○○
            巳○○
                        巷7號4樓
            Ｒ○○
                        巷8號
            ｓ○○
                        號
            ｋ○○
            Ｑ○○
                        號2樓
            ｖ○○
            Ｚ○○
                        巷24號9樓之3
            Ｇ○○
            Ｔ○○
            天○○    原住臺北縣貢寮鄉○○村○里○街27號
            ｌ○○
            ｔ○○
                        巷3號
            ｆ○○    原住臺北縣貢寮鄉○○村○○○街23號
            Ｂ○○
            寅○○
            ｑ○○
            戌○○
            戊○○○
            子○○○
            己○○
                        55弄4號2樓
            丁○○
            甲乙○○
            辛○○
                        號
            丙○○
            甲丑○
            宇○○    原住臺北縣貢寮鄉○○村○○街26號
            甲午○
            甲己○○
            甲壬○
            Ｗ○○
上列當事人間請求給付資遣費等事件，上訴人對於中華民國九十
五年一月五日臺灣板橋地方法院九十三年度勞訴字第七一號第一
審判決提起上訴，本院於九十七年六月十七日言詞辯論終結，判
決如下：
    主      文
原判決關於命上訴人給付超過如附表一上訴人應給付金額欄所示
部分，暨訴訟費用之裁判均廢棄。
上開廢棄部分，被上訴人在第一審之訴駁回。
其餘上訴駁回。
第一、二審訴訟費用由上訴人負擔百分之九十五，餘由被上訴人
ｊ○○、Ｐ○○、ｉ○○、Ｙ○○、Ｚ○○、天○○、ｔ○○、
Ｂ○○、寅○○、宇○○、Ｗ○○依附表二應負擔訴訟費用比例
欄所示比例負擔。
    事實及理由
一、本件除被上訴人乙○○、Ｈ○○以外之被上訴人，均未於言
    詞辯論期日到場，核無民事訴訟法第三百八十六條各款所列
    情形，爰依上訴人之聲請為一造辯論判決。
二、被上訴人於原審主張：上訴人於民國九十一年十二月二十六
    日與訴外人臺灣電力股份有限公司龍門施工處（下稱臺電龍
    門施工處）簽訂「臺灣電力股份有限公司勤務類及清潔維護
    類勞務性工作契約」（下稱系爭契約），伊自九十二年一月
    一日起受僱於上訴人，並派駐於臺電龍門施工處履行約定之
    服務。嗣上訴人未依約發放三節（春節、端午、中秋節）剩
    餘獎金，遭臺電龍門施工處於九十二年十月十三日終止系爭
    契約，上訴人於同日即透過受僱於上訴人進駐臺電龍門施工
    處分別擔任「勞務管理員」（下稱管理員）之林麗卿及擔任
    「勞務安全衛生管理員」（下稱工安）之黃貴珍通知伊自同
    日解僱。又依系爭契約附件「龍門施工處勤務類及清潔維護
    類服務工作承攬訂價單」（下稱系爭訂價單）註十二之約定
    ，上訴人應發放三節獎金予伊，性質上屬第三人利益契約，
    詎上訴人僅於九十二年一月二十九日發放每人春節獎金新臺
    幣（下同）一萬元，其餘獎金迄未發放。爰依僱傭契約之法
    律關係、系爭訂價單之約定，求為命上訴人給付伊自九十二
    年一月一日起至同年十月十三日止如原審判決附表所示之資
    遣費、三節獎金等語〔被上訴人於原審就上開資遣費、三節
    獎金均請求自支付命令聲請狀送達翌日起加計法定遲延利息
    （見原審卷(一)第二五頁），原審就此未為判決，乃被上訴人
    得否向原審聲請補充判決之問題，不在本件上訴範圍〕。
三、上訴人則以：兩造間無僱傭契約關係，管理員林麗卿及工安
    黃貴珍固為伊依系爭契約指定之授權代表，但其無指揮監督
    被上訴人及代理伊與向被上訴人終止僱傭契約之權限，被上
    訴人主張林麗卿及黃貴珍已對其為終止之意思表示，自不合
    法。兩造間之僱傭契約實係因被上訴人自九十二年十月十四
    日起主動改為訴外人萬成清潔工程有限公司（下稱萬成公司
    ）服勞務，而單方默示終止兩造間之僱傭契約，被上訴人無
    權向伊請求資遣費。伊與臺電龍門施工處簽訂之系爭訂價單
    ，並無使第三人即被上訴人取得直接給付權之法效意思，性
    質上屬不真正第三人利益契約，而非屬民法第二百六十九條
    所定之第三人利益契約。故伊有無依系爭訂價單給付三節剩
    餘獎金，充其量僅屬伊與臺電龍門施工處間有無債務不履行
    之問題，與被上訴人無涉。況伊於當年度並無盈餘，不予發
    放三節獎金，亦屬正當。縱認伊應發放三節剩餘獎金，依伊
    九十二年之撥款資料，部分上訴人根本未任職，或於當年春
    節或端午節過後始任職，或於端午節或中秋節屆至前即已離
    職，自不得請求三節獎金。且應按春節、端午、中秋節日數
    以五：一：一之比例，計算各節日之獎金，故被上訴人請求
    之金額，顯有高估等語，資為抗辯。
四、原審判決上訴人全部敗訴，上訴人聲明不服，提起上訴，其
    於本院上訴聲明為：(一)原判決廢棄。(二)被上訴人在第一審之
    訴駁回。(三)如受不利之判決，願供擔保請准宣告免假執行。
    被上訴人ｈ○○、ｃ○○、甲丙○、卯○○、玄○、ｗ○○
    、甲寅○、甲丁○、宙○○、乙○○、未○○○、ｙ○○、
    Ｐ○○、甲甲○、Ｉ○○、Ｈ○○、玄○鑾、ｅ○○、ｕ○
    ○、甲辛○、Ｘ○○○、庚○○、Ａ○○、ｂ○○、甲戊、
    ｒ○○、ｄ○○、甲癸○、地○○○、Ｎ○○○、酉○○○
    （下稱ｈ○○等三十一人）於本院答辯聲明為：駁回上訴人
    之上訴。其餘被上訴人未於期日到場，亦未提出書狀為答辯
    之聲明。
五、本件上訴人與臺電龍門施工處於九十一年十二月二十六日簽
    訂「臺灣電力股份有限公司勤務類及清潔維護類勞務性工作
    契約」，「龍門施工處勤務類及清潔維護類服務工作承攬訂
    價單」為系爭契約之附件，而九十二年之農曆春節為二月一
    日，端午節為六月四日，中秋節為九月十一日之事實，有系
    爭契約（見原審卷(二)第二至十五頁）、系爭訂價單（見原審
    卷(二)第一一三頁）在卷可稽，並為兩造所不爭執，堪信此部
    分事實為真實。惟被上訴人主張其遭上訴人終止僱傭契約，
    得請求上訴人給付資遣費，又系爭訂價單性質上屬第三人利
    益契約，詎上訴人僅發放每人春節獎金一萬元，其餘獎金迄
    未發放，其得請求上訴人給付三節剩餘獎金等情，則為上訴
    人所否認，並以前開情詞置辯。是以本件應審究之重點厥為
    ：(一)兩造間是否有勞動契約關係存在？被上訴人得否請求上
    訴人給付資遣費？(二)系爭訂價單是否屬於第三人利益契約之
    性質？被上訴人得否請求上訴人給付三節剩餘獎金？(三)如被
    上訴人得請求給付資遣費、三節剩餘獎金，其數額為何？茲
    分述於後。
六、兩造間是否有勞動契約關係存在？被上訴人得否請求上訴人
    給付資遣費？
  (一)按勞動基準法第二條第六款規定：「勞動契約：謂約定勞雇
    關係之契約。」，依其定義，應係指勞工對於雇主，在從屬
    關係下，提供其職業之勞動力約定，而由雇主付報酬之契約
    。本件被上訴人陳述其始終以上訴人為雇主，並以其提供職
    業上勞動力為內容，惟上訴人抗辯未僱用被上訴人等九十四
    人，實際上亦無任用或解任權，更無指揮、監督或調派權，
    甚至其等出勤、到班及請假等事項，亦均由臺電龍門施工處
    負責等語，惟查：
    １企業或機關為追求經營效率與維持活力，有必要將部分不
      適宜在企業或機關內生產之流程，以外包或承攬方式委請
      其他企業代工，俾減少成本負擔，提昇經濟效益，例如企
      業不自行僱用警衛人員，而將警衛工作外包予專門之保全
      公司，由保全公司派其僱用之警衛人員至外包委託之企業
      ，使該警衛人員在委託企業之指揮命令下執行警衛任務，
      是兩個獨立不同之事業間，有可能借調員工，或勞動派遣
      ，或員工兼職，或是兩個不同之契約等等不一而足，而類
      此情形，勞動契約應存在於勞工與出借或派遣公司之間，
      借用或要派之企業、機關，僅能行使指揮命令權。是本件
      被上訴人雖非在上訴人公司內服勞務，然如被上訴人係上
      訴人所出借調用之員工，或為上訴人勞動派遣之員工，仍
      應以上訴人為雇主。
    ２依上訴人於九十一年十二月二十六日與臺電龍門施工處簽
      訂之九十二年度「臺灣電力股份有限公司勤務類及清潔維
      護類勞務性工作契約」內容，其第二條「履約標的」第一
      項約定之「服務項目」即包括辦公室勤務員等人員之人力
      提供；第二項約定之「工作地點」則在龍門施工處，而龍
      門施工處勞務及清潔服務工作說明書第七條第十二項並約
      明：「乙方（即上訴人）遴派人員均為乙方所僱用，……
      」等語，此有上述工作契約、工作說明書影本可按（見原
      審卷(二)第三、四、十九頁）。再上訴人曾於九十二年三月
      十七日以穎字第九二０一五號函暨檢附到工名冊及年節獎
      金明細表予臺電龍門施工處備查，其上員工名冊所記載之
      員工即被上訴人之情，亦有上訴人公司上開函一份可參（
      見原審卷(二)第一一九至一三二頁）。又被上訴人並由上訴
      人以投保單位為其等投保，置於臺電龍門施工處之簽到簿
      ，為上訴人所設置，其上並記載為上訴人公司之簽到簿之
      事實，復有勞工保險加保申報表（見原審卷(二)第一五二至
      第一八三頁）、簽到簿（見原審卷(二)第二二三至第六一九
      頁）可憑。由上以觀，被上訴人雖非在上訴人公司內服勞
      務，然其等確係上訴人所派遣前往臺電龍門施工處服勞務
      之員工，顯見上訴人仍為被上訴人之雇主，足認兩造間有
      僱傭性質之勞動契約關係存在之事實至明。
  (二)被上訴人主張其原係上訴人僱用人員，遭上訴人於九十二年
    十月十三日無故資遣解僱，得請求上訴人給付資遣費等語。
    上訴人則抗辯兩造間之僱傭契約係因被上訴人自九十二年十
    月十四日起主動改為萬成公司服勞務，而單方默示終止兩造
    間之僱傭契約，被上訴人無權請求給付資遣費等語。經查：
    １依系爭契約第十八條第四款約定：「甲方（即臺電龍門施
      工處）及乙方（即上訴人）於履約期間應分別指定授權代
      表，為履約期間雙方協調與契約有關事項之代表人。」，
      上訴人依此約定指定林麗卿及黃貴珍為此代表人之事實，
      為兩造所不爭執。上開條文既約明為系爭契約協調及有關
      事項之代表人，顯見上訴人所指定之代表人對外具有代表
      上訴人之權限，且除上訴人與臺電龍門施工處間協調系爭
      契約之事項外，就系爭契約之相關事項亦具代表權，是應
      包括代表上訴人指揮監督在龍門施工處服勞務之受僱人即
      被上訴人及代理上訴人與被上訴人間終止僱傭契約之權限
      ，上訴人抗辯林麗卿及黃貴珍雖為伊依系爭契約第十八條
      第四項指定之授權代表，但僅有代表伊與臺電龍門施工處
      間協調契約相關事項之代理權限，無指揮監督被上訴人及
      代理伊與被上訴人間終止僱傭契約之權限，尚不足採信。
      是上訴人既委由駐在臺電龍門施工處之授權代表林麗卿及
      黃貴珍於九十二年十月十三日口頭通知被上訴人不用再上
      班，自已發生合法終止兩造間僱傭契約之效力。
    ２按雇主依勞動基準法第十六條終止勞動契約者，應依同法
      第十七條規定發給勞工資遣費。雇主依第十一條或第十三
      條但書規定終止勞動契約者，未依勞動基準法第十六條第
      一項規定期間預告而終止契約者，應給付預告期間之工資
      ，勞動基準法第十七條、第十六條分別定有明文，是雇主
      依勞動基準法第十六條、第十七條之規定發給勞工預告期
      間之工資及資遣費，其前提要件為依同法第十一條或第十
      三條但書規定終止勞動契約者。而勞動基準法第十一條及
      第十三條分別規定：「非有左列情形之一者，雇主不得預
      告勞工終止勞動契約：一歇業或轉讓時。二虧損或業務緊
      縮時。三不可抗力暫停工作在一個月以上時。四業務性質
      變更，有減少勞工之必要，又無適當工作可供安置時。五
      勞工對於所擔任之工作確不能勝任時。」、「勞工在第五
      十條規定之停止工作期間或第五十九條規定之醫療期間，
      雇主不得終止契約。但雇主因天災、事變或其他不可抗力
      致事業不能繼續，經報主管機關核定者，不在此限」。另
      系爭契約附件「龍門施工處勤務類及清潔維護類服務工作
      承攬訂價單」註二約定，上訴人所應給付予被上訴人之資
      遣費，已由臺電龍門施工處含括於承攬價款中給付上訴人
      ，上開附件註三亦約定：「契約結束後之資遣費，請按勞
      基法規定辦理（即年資×本表本人月工資），在契約結束
      後五日內發放（清潔及備用人力比照辦理），發放後名冊
      送甲方備查，未按規定時，甲方得沒收履約保證金」。顯
      見上訴人於系爭契約終止後，應依勞動基準法之規定給付
      資遣費。
    ３查上訴人係因未依系爭契約履行發放三節剩餘獎金，於九
      十二年十月十三日遭臺電龍門施工處終止系爭契約，且沒
      收履約保證金等情，業據證人即臺電龍門施工處之人員蔡
      松雄、林孝仁、蔡展珠、陳根在、陳惠榮、賴輝煌、曹美
      香分別證述明確（見原審卷(一)第一二三至一三０頁、卷(二)
      第二四二至二五０頁），並有臺電龍門施工處九十二年十
      月十三日函可憑（見原審卷(一)一一九頁），上訴人並於同
      日由其指定代表人向被上訴人終止僱傭契約，被上訴人乃
      自翌日即九十二年十月十四日起改為萬成公司服勞務，尚
      非被上訴人單方面默示的終止兩造間之僱傭契約。是被上
      訴人並無符合勞動基準法第十一條及第十三條規定之：歇
      業或轉讓時；虧損或業務緊縮時；不可抗力暫停工作在一
      個月以上時；業務性質變更，有減少勞工之必要，又無適
      當工作可供安置時；勞工對於所擔任之工作確不能勝任時
      ；勞工在勞動基準法第五十條規定之停止工作期間或第五
      十九條規定之醫療期間，雇主因天災、事變或其他不可抗
      力致事業不能繼續，經報主管機關核定之情事，而得終止
      系爭契約之事由。參以其後與臺電龍門施工處訂定工作契
      約之萬成公司，亦於契約終止後給付資遣費（見原審卷(二)
      第六三六至六四０頁），益見依勞動基準法第十七條之規
      定及系爭訂價單之約定，上訴人應給付被上訴人資遣費，
      至為明灼。
七、系爭訂價單是否屬於第三人利益契約之性質？被上訴人得否
    請求上訴人給付三節剩餘獎金？
  (一)被上訴人主張其因未獲上訴人發放工資及三節剩餘獎金，即
    向臺北縣政府勞工局申請勞資爭議協調，而被上訴人依勞工
    局協調會議記錄通知「債權讓與」，臺電龍門施工處亦於九
    十三年一月十五日將工資逕行撥付予被上訴人等九十四人代
    表人之玄○鑾帳戶中，至於三節獎金及資遣費部分，因雙方
    協調顯無共識，上訴人迄今仍未清償等語。經查：
    １按以契約訂定向第三人為給付者，要約人得請求債務人向
      第三人為給付，其第三人對於債務人，亦有直接請求給付
      之權，民法第二百六十九條第一項定有明文。第三人利益
      契約乃當事人之一方與他方約定，由他方向第三人為給付
      之契約，其成立要件須約定由當事人一方向第三人為給付
      ，並使第三人對債務人取得直接請求給付之權利，要約人
      亦有請求債務人向第三人給付之權利。
    ２經核系爭契約附件即系爭訂價單註十二係約定：「三節（
      春節、端午節、中秋節）獎金加發全年度（十二個月）不
      得低於本表本人月工資一．五個月金額，三節前五天發放
      （清潔及備用人員比照辦理），發放後名冊送甲方備查，
      未按規定時甲方得逕行解除契約，並沒收履約保證金」（
      見原審卷(二)第一一三頁），而上訴人曾於九十二年一月二
      十九日匯付一萬元之春節獎金予被上訴人寅○○、Ｚ○○
      、甲卯○、ｊ○○、宇○○、Ｐ○○、天○○、ｉ○○、
      Ｗ○○、ｔ○○、Ｂ○○以外之其餘被上訴人，有上訴人
      於九十二年三月十九日陳報之春節獎金加發名冊（見原審
      卷(二)第一二六至一三二頁）、委託郵局代存員工薪資總表
      及郵政存簿儲金薪資存款團體戶存款單（見原審卷(二)第一
      八三至一八七頁）、郵政存簿儲金簿（見支付命令卷(一)第
      三六至四０頁）在卷可憑，就剩餘之三節獎金迄未發放之
      事實，為兩造所不爭執，堪信為真實。又依系爭訂價單註
      二約定：「本表單價（元／人月）數額表內已含退休提撥
      、人員資遣（資遣費及預告工資）、公付勞保、公付健保
      、年終獎金加發、管理費、利潤及雜項支出等在內，勞務
      管理員、工作安全衛生管理員、代理人力三名費用含括在
      總價內」之記載，顯見臺電龍門施工處給付上訴人之承攬
      款項確實包括三節獎金在內，而上訴人與臺電龍門施工處
      既約定由上訴人向被上訴人為給付，且約定被上訴人有請
      求上訴人給付之權利，自與民法所謂第三人利益契約之要
      件相符，被上訴人主張前開約定為第三人利益契約，得逕
      依前開法條規定請求上訴人給付剩餘未付之三節獎金，應
      屬有據。惟三節獎金之發給，應以勞工在各個節日時仍受
      僱於雇主為限，倘尚未任職，或節日已過方到職，如無特
      別之約定，自無請求節日獎金之權限。故被上訴人得向上
      訴人請求三節獎金，以其於各該節日時仍在職為限。
八、被上訴人得請求給付資遣費、三節剩餘獎金之數額為何？
  (一)本件上訴人應給付被上訴人資遣費，於春節、端午節、中秋
    節時仍任職之被上訴人，亦得請求上訴人給付三節剩餘獎金
    ，而關於剩餘獎金及資遣費之數額，證人蔡松雄於原審證稱
    ：協調過程中曾經幫被上訴人計算過，最後確定之金額不是
    我們幫被上訴人計算等語，顯見被上訴人主張之數額未經臺
    電龍門施工處所計算確認者，自不得遽依被上訴人主張之原
    審判決附表所示金額命上訴人給付。參酌系爭契約之承攬報
    酬係由臺電龍門施工處支付上訴人，承攬款項復包括三節獎
    金在內，原則上應以臺電龍門施工處之計算表為基準，上訴
    人亦同意按該計算表計算（見本院卷(四)第八三頁反面），是
    本院應以臺電龍門施工處之計算表為基礎，並綜合卷附證據
    資料，以被上訴人在職期間長短、於節日時是否在職等據以
    計算，方屬公允。
  (二)查臺電龍門施工處計算表所列計算式為：以九十二年一月一
    日至同年十月十三日止之期間，按被上訴人之月工資，乘以
    二．五個月（三節獎金一．五個月及資遣費一個月），再乘
    以該期間所占當年度之比例（十二分之九．四三），並扣除
    上訴人已付三節獎金一萬元。就自九十二年一月一日起至九
    十二年十月十三日止期間任職之被上訴人部分固無疑義，然
    如非自九十二年一月份起任職，或於該期間內離職者，依該
    計算表計算自非合理。次查上訴人於九十二年三月十九日向
    臺電龍門施工處陳報之員工名冊雖無被上訴人寅○○（見原
    審卷(二)第一一九至一二五頁），惟其自九十二年七月起到職
    ，至同年十月十三日止，擔任宿舍勤務員一職，被上訴人Ｙ
    ○○則自九十二年七月起離職、未支薪，又被上訴人Ｚ○○
    自九十二年二月二十六日起到職；甲卯○自九十二年三月三
    日起到職；ｊ○○自九十二年四月十四日到職、宇○○、Ｐ
    ○○自九十二年四月一日起到職；天○○自九十二年五月二
    十一起到職；ｉ○○自九十二年六月十六日起到職；Ｗ○○
    自九十二年七月二十五日起到職；ｔ○○、Ｂ○○均於九十
    二年九月一日到職，而被上訴人Ｚ○○等十人亦均任職至九
    十二年十月十三日止之事實，有簽到簿附卷可憑（見原審卷
    (二)第二四八至六一九頁）。依前說明，被上訴人Ｙ○○不得
    請求中秋節獎金；被上訴人Ｚ○○、甲卯○、ｊ○○、宇○
    ○、Ｐ○○、天○○、ｉ○○均不得請求春節獎金；被上訴
    人寅○○、Ｗ○○、ｔ○○、Ｂ○○四人不得請求春節、端
    午節獎金，其餘被上訴人請求如附表一所示臺電龍門施工處
    計算之資遣費、剩餘三節獎金之數額，既為上訴人所同意，
    自應准許。
  (二)又系爭訂價單約明三節獎金合計為一．五個月，無分各節日
    金額，是各節獎金均應為０．五個月。參照勞動基準法第十
    七條規定、系爭訂價單之約定，被上訴人Ｙ○○、Ｚ○○、
    甲卯○、ｊ○○、宇○○、Ｐ○○、天○○、ｉ○○、寅○
    ○、Ｗ○○、ｔ○○、Ｂ○○得請求之資遣費及三節剩餘獎
    金如下：被上訴人Ｙ○○為一萬七千元（17,000×2×6／12
    ＝17,000 ）、Ｚ○○為二萬二千六百六十七元（17,000×2
    ×8／12＝22,667）、甲卯○為二萬二千六百六十七元（17,
    000×2×8／12＝22,667）、ｊ○○為一萬七千元（ 17,000
    ×2×6／12＝17,000）、宇○○為一萬九千八百三十三元（
    17,000×2×7／12＝19,833）、Ｐ○○為一萬九千八百三十
    三元（17,000×2×7／12＝19,833）、天○○為一萬四千一
    百六十七元（17,000×2×5／12＝14,167）、ｉ○○為一萬
    一千三百三十三元（17,000×2×4／12＝11,333）、寅○○
    為八千五百元（17,000×1.5 ×4／12＝8,500）、Ｗ○○為
    六千三百七十五元（17,000×1.5 ×3／12＝6,375）、ｔ○
    ○為四千二百五十元（17,000×1.5 ×2／12＝4,250）、Ｂ
    ○○為四千二百五十元（17,000×1.5 ×2／12＝4,250）。
    又其中被上訴人甲卯○請求金額為一萬四千五百二十九元，
    既未逾上開得請求之金額，自應准許。被上訴人Ｙ○○、Ｚ
    ○○、ｊ○○、宇○○、Ｐ○○、天○○、ｉ○○、寅○○
    、Ｗ○○、ｔ○○、Ｂ○○等人逾上開得請求金額部分，尚
    乏依據，不應准許。
九、綜上所述，被上訴人主張依勞動基準法第十七條規定及系爭
    訂價單之約定，請求上訴人給付如附表一所示之資遣費及剩
    餘未付之節日獎金，於法有據，應予准許。逾此部分之請求
    ，尚非有據，應予駁回。原審就超過上開應准許部分，為上
    訴人敗訴之判決，自有未洽。上訴意旨就此部分指摘原判決
    不當，求予廢棄改判，為有理由。爰由本院將原判決此部分
    廢棄，更為判決如主文第二項所示。至於上開應准許部分，
    原審判命上訴人給付，核無違誤，上訴意旨，就此部分，仍
    執陳詞，指摘原判決不當，求予廢棄，為無理由，應駁回其
    上訴。又本件被上訴人未為假執行之聲請，上訴人聲請供擔
    保宣告免假執行，核無必要，附予敘明。
十、本件為判決基礎之事證已臻明確，本院經逐一審酌兩造歷審
    所提其餘攻擊、防禦方法與主張證據，認均不影響前開判決
    之結果，爰不再一一論述，併此敘明。
據上論結，本件上訴為一部有理由，一部無理由。依民事訴訟法
第四百五十條、第四百四十九條第一項、第四百六十三條、第三
百八十五條第一項前段、第七十九條、第八十五條第一項前段，
判決如主文。
中    華    民    國    97    年    7     月    1     日
                      勞工法庭
                        審判長法  官  黃豐澤
                              法  官  吳光釗
                              法  官  林麗玲
正本係照原本作成。
如不服本判決，應於收受送達後20日內向本院提出上訴書狀，其
未表明上訴理由者，應於提出上訴後20日內向本院補提理由書狀
（均須按他造當事人之人數附繕本）上訴時應提出委任律師或具
有律師資格之人之委任狀；委任有律師資格者，另應附具律師資
格證書及釋明委任人與受任人有民事訴訟法第466條之1第1項但
書或第2項（詳附註）所定關係之釋明文書影本。
中    華    民    國    97    年    7     月    2     日
                              書記官  陶美玲
附註：
民事訴訟法第466條之1（第1項、第2項）：
對於第二審判決上訴，上訴人應委任律師為訴訟代理人。但上訴
人或其他法定代理人具有律師資格者，不在此限。
上訴人之配偶、三親等內之血親、二親等內之姻親，或上訴人為
法人、中央或地方機關時，其所屬專任人員具有律師資格並經法
院認為適當者，亦得為第三審訴訟代理人。
附表一：上訴人應給付之資遣費、三節獎金剩餘金額（新臺幣）
┌──┬─────┬──────────┐
│編號│ 被上訴人 │上訴人應給付金額    │
├──┼─────┼──────────┤
│ 1  │ ａ○○   │    23,398          │
├──┼─────┼──────────┤
│ 2  │ 申○○   │    23,398          │
├──┼─────┼──────────┤
│ 3  │ ｈ○○   │    23,398          │
├──┼─────┼──────────┤
│ 4  │ 丑○○   │    23,398          │
├──┼─────┼──────────┤
│ 5  │ 甲子○   │    23,398          │
├──┼─────┼──────────┤
│ 6  │ ｃ○○   │    23,398          │
├──┼─────┼──────────┤
│ 7  │ 甲丙○   │    23,398          │
├──┼─────┼──────────┤
│ 8  │ 壬○○   │    23,398          │
├──┼─────┼──────────┤
│ 9  │ 卯○○   │    23,398          │
├──┼─────┼──────────┤
│ 10 │ Ｌ○○   │    23,398          │
├──┼─────┼──────────┤
│ 11 │ 玄○     │    23,398          │
├──┼─────┼──────────┤
│ 12 │ Ｅ○○   │    23,398          │
├──┼─────┼──────────┤
│ 13 │ ｚ○○   │    39,115          │
├──┼─────┼──────────┤
│ 14 │ ｗ○○   │    23,398          │
├──┼─────┼──────────┤
│ 15 │ 甲寅○   │    23,398          │
├──┼─────┼──────────┤
│ 16 │ 甲丁○   │    23,398          │
├──┼─────┼──────────┤
│ 17 │ 辰○○   │    23,398          │
├──┼─────┼──────────┤
│ 18 │ 宙○○   │    23,398          │
├──┼─────┼──────────┤
│ 19 │ Ｆ○○   │    23,398          │
├──┼─────┼──────────┤
│ 20 │ 黃淑卿   │    23,398          │
├──┼─────┼──────────┤
│ 21 │ 乙○○   │    23,398          │
├──┼─────┼──────────┤
│ 22 │ Ｖ○○   │    23,398          │
├──┼─────┼──────────┤
│ 23 │ 亥○     │    21,119          │
├──┼─────┼──────────┤
│ 24 │ 甲辰○   │    21,119          │
├──┼─────┼──────────┤
│ 25 │癸○○○  │    21,119          │
├──┼─────┼──────────┤
│ 26 │ Ｋ○○   │    21,119          │
├──┼─────┼──────────┤
│ 27 │未○○○  │    21,119          │
├──┼─────┼──────────┤
│ 28 │ 甲庚○   │    21,119          │
├──┼─────┼──────────┤
│ 29 │ｘ○○○  │    21,119          │
├──┼─────┼──────────┤
│ 30 │ ｐ○○   │    21,119          │
├──┼─────┼──────────┤
│ 31 │Ｄ○○○  │    21,119          │
├──┼─────┼──────────┤
│ 32 │ 玄○玲   │    21,119          │
├──┼─────┼──────────┤
│ 33 │ ｙ○○   │    21,119          │
├──┼─────┼──────────┤
│ 34 │ 甲卯○   │    14,529          │
├──┼─────┼──────────┤
│ 35 │ ｊ○○   │    17,000          │
├──┼─────┼──────────┤
│ 36 │ Ｐ○○   │    19,833          │
├──┼─────┼──────────┤
│ 37 │ 甲甲○   │    21,119          │
├──┼─────┼──────────┤
│ 38 │ Ｉ○○   │    21,119          │
├──┼─────┼──────────┤
│ 39 │ ｉ○○   │    11,333          │
├──┼─────┼──────────┤
│ 40 │ Ｈ○○   │    23,398          │
├──┼─────┼──────────┤
│ 41 │ 玄○鑾   │    23,398          │
├──┼─────┼──────────┤
│ 42 │ Ｓ○○   │    23,398          │
├──┼─────┼──────────┤
│ 43 │ ｅ○○   │    23,398          │
├──┼─────┼──────────┤
│ 44 │ ｕ○○   │    23,398          │
├──┼─────┼──────────┤
│ 45 │ 林琡鳳   │    23,398          │
├──┼─────┼──────────┤
│ 46 │ 甲辛○   │    23,398          │
├──┼─────┼──────────┤
│ 47 │ 午○○   │    23,398          │
├──┼─────┼──────────┤
│ 48 │ Ｙ○○   │    17,000          │
├──┼─────┼──────────┤
│ 49 │Ｘ○○○  │    23,398          │
├──┼─────┼──────────┤
│ 50 │ 黃○○   │    23,398          │
├──┼─────┼──────────┤
│ 51 │ 庚○○   │    23,398          │
├──┼─────┼──────────┤
│ 52 │ 甲○○   │    23,398          │
├──┼─────┼──────────┤
│ 53 │ Ａ○○   │    23,398          │
├──┼─────┼──────────┤
│ 54 │ ｍ○○   │    55,814          │
├──┼─────┼──────────┤
│ 55 │ Ｃ○○   │    55,814          │
├──┼─────┼──────────┤
│ 56 │ ｇ○○   │    55,814          │
├──┼─────┼──────────┤
│ 57 │ 巳○○   │    55,814          │
├──┼─────┼──────────┤
│ 58 │ ｂ○○   │    55,814          │
├──┼─────┼──────────┤
│ 59 │  甲戊    │    55,814          │
├──┼─────┼──────────┤
│ 60 │ Ｒ○○   │    55,814          │
├──┼─────┼──────────┤
│ 61 │ ｓ○○   │    55,814          │
├──┼─────┼──────────┤
│ 62 │ ｒ○○   │    55,814          │
├──┼─────┼──────────┤
│ 63 │ ｄ○○   │    55,814          │
├──┼─────┼──────────┤
│ 64 │ ｋ○○   │    42,061          │
├──┼─────┼──────────┤
│ 65 │ Ｑ○○   │    42,061          │
├──┼─────┼──────────┤
│ 66 │ ｖ○○   │    42,061          │
├──┼─────┼──────────┤
│ 67 │ Ｚ○○   │    22,667          │
├──┼─────┼──────────┤
│ 68 │ Ｇ○○   │    27,327          │
├──┼─────┼──────────┤
│ 69 │ Ｔ○○   │    27,327          │
├──┼─────┼──────────┤
│ 70 │ 天○○   │    14,167          │
├──┼─────┼──────────┤
│ 71 │ ｌ○○   │    27,327          │
├──┼─────┼──────────┤
│ 72 │ ｔ○○   │     4,250          │
├──┼─────┼──────────┤
│ 73 │ ｆ○○   │    27,327          │
├──┼─────┼──────────┤
│ 74 │ Ｂ○○   │     4,250          │
├──┼─────┼──────────┤
│ 75 │ 甲癸○   │    23,398          │
├──┼─────┼──────────┤
│ 76 │ 寅○○   │     8,500          │
├──┼─────┼──────────┤
│ 77 │地○○○  │    23,398          │
├──┼─────┼──────────┤
│ 78 │ ｑ○○   │    23,398          │
├──┼─────┼──────────┤
│ 79 │ 戌○○   │    23,398          │
├──┼─────┼──────────┤
│ 80 │吳江素貞  │    23,398          │
├──┼─────┼──────────┤
│ 81 │子○○○  │    23,398          │
├──┼─────┼──────────┤
│ 82 │ 己○○   │    23,398          │
├──┼─────┼──────────┤
│ 83 │ 丁○○   │    21,119          │
├──┼─────┼──────────┤
│ 84 │賴李素卿  │    21,119          │
├──┼─────┼──────────┤
│ 85 │ 辛○○   │    21,119          │
├──┼─────┼──────────┤
│ 86 │Ｎ○○○  │    21,119          │
├──┼─────┼──────────┤
│ 87 │ 丙○○   │    21,119          │
├──┼─────┼──────────┤
│ 88 │酉○○○  │    21,119          │
├──┼─────┼──────────┤
│ 89 │ 甲丑○   │    21,119          │
├──┼─────┼──────────┤
│ 90 │ 宇○○   │    19,833          │
├──┼─────┼──────────┤
│ 91 │ ｏ○○   │    21,119          │
├──┼─────┼──────────┤
│ 92 │甲己○○  │    21,119          │
├──┼─────┼──────────┤
│ 93 │ 甲壬○   │    21,119          │
├──┼─────┼──────────┤
│ 94 │ Ｗ○○   │     6,375          │
├──┴─────┼──────────┤
│     總計       │  2,445,676         │
└────────┴──────────┘
附表二：被上訴人ｊ○○、Ｐ○○、ｉ○○、Ｙ○○、Ｚ○○、
天○○、ｔ○○、Ｂ○○、寅○○、宇○○、Ｗ○○應負擔訴訟
費用比例
┌──┬─────┬──────────┐
│編號│ 姓  名   │  應負擔訴訟費用比例│
├──┼─────┼──────────┤
│ 35 │ ｊ○○   │    百分之三        │
├──┼─────┼──────────┤
│ 36 │ Ｐ○○   │    百分之一        │
├──┼─────┼──────────┤
│ 39 │ ｉ○○   │    百分之九        │
├──┼─────┼──────────┤
│ 48 │ Ｙ○○   │    百分之五        │
├──┼─────┼──────────┤
│ 67 │ Ｚ○○   │    百分之十六      │
├──┼─────┼──────────┤
│ 70 │ 天○○   │    百分之十        │
├──┼─────┼──────────┤
│ 72 │ ｔ○○   │    百分之十八      │
├──┼─────┼──────────┤
│ 74 │ Ｂ○○   │    百分之十五      │
├──┼─────┼──────────┤
│ 76 │ 寅○○   │    百分之十一      │
├──┼─────┼──────────┤
│ 90 │ 宇○○   │    百分之一        │
├──┼─────┼──────────┤
│ 94 │ Ｗ○○   │    百分之十一      │
└──┴─────┴──────────┘


司法院資訊處製作；財團法人民間司法改革基金會備份。
